【裁判字號】    98,上訴,2959
【裁判日期】    980922
【裁判案由】    偽造文書等
【裁判全文】
臺灣高等法院刑事判決                98年度上訴字第2959號
上  訴  人  台灣基隆地方法院檢察署檢察官
被      告  甲○○
上列上訴人因被告偽造文書等案件，不服台灣基隆地方法院九十
八年度訴字第五七二號，中華民國九十八年六月十九日第一審判
決（起訴案號：台灣基隆地方法院檢察署九十八年度偵字第一一
四三號），提起上訴，及移送併辦（台灣台北地方法院檢察署九
十八年度偵字第一五三五八號），本院判決如下：
    主  文
原判決撤銷。
甲○○行使偽造私文書，足以生損害於他人，處有期徒刑陸月，
如易科罰金，以新台幣壹仟元折算壹日；減為有期徒刑參月，如
易科罰金，以新台幣壹仟元折算壹日。緩刑肆年，並向被害人乙
○○支付新台幣肆拾萬元，其給付方法，自民國九十八年十一月
起，於每月十日給付新台幣壹萬元予乙○○，至付清為止，如有
一期未履行，視為全部到期。偽造如附表所示之署押共計參枚、
印文壹枚，均沒收。
    事  實
一、甲○○前係富邦人壽保險股份有限公司（下稱：富邦人壽公
    司）之保險業務員，為謀取高額利潤，於民國九十六年四月
    二十三日，利用向乙○○招攬保險商品之機會，竟意圖為自
    己不法之所有，向乙○○佯稱：富邦人壽公司所推出之「富
    邦人壽金吉利保本投資連結型遞延年金保險」（下稱：金吉
    利保本投資年金保險）金融商品，獲利甚高，投保該商品一
    年新臺幣（下同）一百萬元，保證獲利二十萬元云云，乙○
    ○聽聞後，不疑有他，陷於錯誤，隨即於同日由其弟謝成宜
    陪同前往，址設台北市○○路九號地下室之富邦人壽公司交
    付投資額一百萬元之現金予甲○○，用以投保金吉利保本投
    資年金保險。甲○○收取乙○○所交付之投資款後，除未據
    以向富邦人壽公司投保外，並轉而以他人名義投資「台名經
    紀公司境外基金」，以謀取高額利潤，且為避免乙○○發覺
    上情，乃於同日基於偽造文書之犯意，先在富邦人壽分紅人
    壽保險專用要保書（其上申請日期則填寫為九十六年四月二
    十五日）及富邦人壽投資型保險單彈性繳申請書（其上申請
    日期則填寫為九十六年六月二十五日）上，偽造乙○○之署
    押，再以電腦列印方式偽造「富邦人壽金吉利保本投資連結
    型遞延年金保險保單面頁」（保單號碼：Ｚ000000000-00 ）
    ，連同風險告知書，分別持向乙○○及富邦人壽公司以行使
    ，以示其確已投保富邦人壽保險商品無誤，足生損害於乙○
    ○及富邦人壽公司，嗣一年到期乙○○欲領回款項，甲○○
    均藉詞推託，拒不返還，乙○○始知受騙。
二、案經被害人乙○○訴由臺灣基隆地方法院檢察署檢察官偵查
    起訴暨台北市政府警察局中正第一分局報請台灣台北地方法
    院檢察署檢察官偵查後移送本院併辦。
    理  由
壹、程序方面：
    按被告以外之人於審判外之言詞或書面陳述，除法律有規定
    者外，不得作為證據；又被告以外之人於審判外之陳述，雖
    不符合同法第一百五十九條之一至第一百五十九條之四之規
    定，但經當事人於審判程序同意作為證據，法院審酌該言詞
    陳述或書面陳述作成時之情況，認為適當者，亦得為證據。
    當事人、代理人或辯護人於法院調查證據時，知有第一百五
    十九條第一項不得為證據之情形，而未於言詞辯論終結前聲
    明異議者，視為有前項之同意，刑事訴訟法第一百五十九條
    第一項及第一百五十九條之五分別定有明文。本判決下列所
    引用之各該被告以外之人於審判外之陳述（包含書面陳述）
    ，雖屬傳聞證據，惟當事人於本院審判期日中表示同意作為
    證據方法而不予爭執，本院審酌上開證據資料製作時之情況
    ，尚無違法不當及證明力明顯過低之瑕疵，亦認為以之作為
    證據應屬適當。揆諸前開規定，爰依刑事訴訟法第一百五十
    九條之五規定，認前揭證據資料均有證據能力，先予敘明。
貳、實體方面：
一、上揭事實，迭據被告甲○○於偵查、原審及本院審理時均坦
    承不諱（見偵字第一一四三號卷第四八、五九頁，偵字第一
    ０八八０號卷第三二頁，原審卷第二九頁，本院卷第四二頁
    反面），核與證人即被害人乙○○、證人謝成宜、葉庭筠、
    丙○○證述明確（見偵字第一一四三號卷第二０至二二頁，
    偵字第一０八八０號卷第三二、三三頁，原審卷第二七頁）
    ，此外，並有被告書立之公司內部解約文件、契約書、本票
    、「富邦人壽金吉利保本投資連結型遞延年金保險保單面頁
    」、風險告知書、富邦人壽分紅人壽保險專用要保書暨富邦
    人壽投資型保險單彈性繳申請書在卷可佐（見偵字第一一四
    三號卷第九至一三頁，偵字第一０八八０號卷第一０、一二
    至一五頁），足認被告自白與事實相符，堪以採信。至公訴
    人雖於上訴理由書中陳明被告之犯罪時間應為九十六年四月
    二十五日等語，且被害人於本院審理時陳明：我們是四月二
    十三日從宜蘭領錢，是二十五日把錢交給被告云云（見本院
    卷第四０頁）。然被害人所載之申明書及被告自白書中均陳
    明被害人係於九十六年四月二十三日交付一百萬元現金予被
    告（見偵字第一一四三號卷第六、七頁）；且被告於本院審
    理時陳述：被害人和她弟弟是二十三日到我公司找我，他們
    只有來一次，二十三日早上領錢，當天直接過來。…實際上
    是二十三日拿錢給我等語（見本院卷第四一頁反面）；再衡
    情一般人於領取鉅額資金後，應無再將該筆鉅款留置身邊二
    日，以突遭風險之虞；況依證人周采薇於本院審理時證稱：
    收費日與契約生效日並不完全一致等語（見本院卷第四一頁
    ），是在無其他積極事證可佐下，依罪疑有利於被告原則，
    認被告之犯罪時間係在九十六年四月二十三日，併為敘明。
    本件事證明確，被告犯行洵堪認定，自應依法論科。
二、核被告所為，係犯刑法第三百三十九條第一項之詐欺取財罪
    、第二百十六條、第二百十條之行使偽造私文書罪。被告於
    富邦人壽分紅人壽保險專用要保書及富邦人壽投資型保險單
    彈性繳申請書上偽造乙○○之署名及印文，為其偽造上開要
    保書及申請書之部分行為；被告偽造私文書之低度行為，復
    為其行使私文書之高度行為所吸收，均不另論罪。又被告以
    一行為觸犯上開二罪名，為想像競合犯，應依刑法第五十五
    條之規定，從較重之想像競合犯處斷。公訴人聲請併辦部分
    ，與本案部分係屬同一案件之想像競合關係，本院自得予以
    審理，併予敘明。
三、原審據以論科，固非無見。惟原審未及審酌台灣台北地方法
    院檢察署檢察官聲請併辦部分，自有未洽。公訴人以此指摘
    原審判決不當，為有理由，自應由本院予以撤銷改判。爰審
    酌被告利用其為保險公司之業務員，趁推銷保險商品之機會
    ，詐騙被害人之金錢，損害乙○○之財產法益甚鉅，暨衡及
    其犯後坦承犯行，並已賠償被害人二十六萬元，及其犯罪動
    機、目的、手段等一切情狀，量處如主文第二項所示之刑，
    並諭知易科罰金之折算標準。再被告之犯罪時間，係於九十
    六年四月二十四日之前，且無中華民國九十六年罪犯減刑條
    例所定不得減刑之情形，爰依同條例第二條第一項第三款規
    定，減其宣告刑二分之一，如主文第二項所示，並諭知易科
    罰金之折算標準。又被告五年以內未曾因故意犯罪受有期徒
    刑以上刑之宣告，有臺灣高等法院被告前案紀錄表一紙在卷
    可稽（見本院卷第一八、一九頁），且被害人亦同意被告所
    提出之分期償還方案（見本院卷第四０頁），衡情被告經此
    論罪科刑之教訓，應知所警惕，信無再犯之虞，所宣告之刑
    以暫不執行為適當，爰併宣告緩刑四年，以勵自新。另「緩
    刑宣告，得斟酌情形，命犯罪行為人向被害人支付相當數額
    之財產或非財產上之損害賠償。」修正後刑法第七十四條第
    二項第三款亦定有明文。本院斟酌被害人之權益保障，並給
    予被告自新機會，認於被告緩刑期間課予上開負擔，乃為適
    當，參酌被告得負擔之資力、被害人同意賠償之條件及緩刑
    之期間，併予宣告令被告應向被害人支付共計四十萬元為損
    害賠償，並自九十八年十一月起以分期給付方式，於每月十
    日給付一萬元予被害人，至付清為止，如有一期未履行，視
    為全部到期。此外，被告偽造於富邦人壽分紅人壽保險專用
    要保書上之署押二枚及富邦人壽投資型保險單彈性繳申請書
    上之署押、印文各一枚，均依刑法第二百十九條規定，沒收
    之。至被告所偽造之「富邦人壽金吉利保本投資連結型遞延
    年金保險保單面頁」（保單號碼：Ｚ000000000-00） ，一經
    行使即屬被害人所有之物，其上復無偽造之印文或署押，尚
    無宣告沒收之依據，附此敘明。
據上論斷，應依刑事訴訟法第三百六十九條第一項前段、第三百
六十四條、第二百九十九條第一項前段，刑法第二百十六條、第
二百十條、第三百三十九條第一項、第五十五條、第四十一條第
一項前段、第七十四條第一項第一款、第二項第三款、第二百十
九條，刑法施行法第一條之一，中華民國九十六年罪犯減刑條例
第二條第一項第三款、第七條、第九條，判決如主文。
本案經檢察官王壬貴到庭執行職務。
中    華    民    國    98    年    9     月    22    日
                  刑事第十七庭  審判長法  官  趙功恆
                                      法  官  陳世宗
                                      法  官  陳憲裕
以上正本證明與原本無異。
如不服本判決，應於收受送達後10日內向本院提出上訴書狀，其
未敘述上訴之理由者並得於提起上訴後10日內向本院補提理由書
（均須按他造當事人之人數附繕本）「切勿逕送上級法院」。
                                      書記官  張玉如
中    華    民    國    98    年    9     月    24    日
附錄：本案論罪科刑法條全文
刑法第二百十條：
（偽造變造私文書罪）
偽造、變造私文書，足以生損害於公眾或他人者，處 5 年以下有
期徒刑。
刑法第二百十六條：
（行使偽造變造或登載不實之文書罪）
行使第 210 條至第 215 條之文書者，依偽造、變造文書或登載
不實事項或使登載不實事項之規定處斷。
刑法第三百三十九條：
（普通詐欺罪）
意圖為自己或第三人不法之所有，以詐術使人將本人或第三人之
物交付者，處5年以下有期徒刑、拘役或科或併科1千元以下罰金
。
以前項方法得財產上不法之利益或使第三人得之者，亦同。
前二項之未遂犯罰之。
附表：
┌────────────────┬──────┐
│          文書名稱              │沒收之印文或│
│                                │署押個數    │
├────────────────┼──────┤
│富邦人壽分紅人壽保險專用要保書  │ 署押二枚   │
├────────────────┼──────┤
│富邦人壽投資型保險單彈性繳申請書│ 署押一枚   │
│                                ├──────┤
│                                │ 印文一枚   │
└────────────────┴──────┘


司法院資訊處製作；財團法人民間司法改革基金會備份。
